臺灣臺中地方法院民事簡易判決
111年度豐簡字第80號
原      告  賴柏成  


訴訟代理人  雷皓明律師
複代理人    紀宜君律師
被      告  林信齊  
            郭怡君  
上列當事人間請求清償借款事件，本院於民國111年7月5日言詞
辯論終結，判決如下：
    主      文
被告應連帶給付原告新臺幣284,576元，及其中新臺幣200,000元
自民國111年5月6日起至清償日止，按年息百分之16計算之利息
。
被告應連帶給付原告68,000元，及自民國111年5月17日起至清償
日止，按年息百分之5計算之利息。
訴訟費用由被告連帶負擔。
本判決第一、二項得假執行。
    事實及理由
壹、程序事項：被告郭怡君經合法通知，未於言詞辯論期日到場
    ，核無民事訴訟法第386條各款所列情形，應依原告之聲請
    ，由其一造辯論而為判決。
貳、實體事項：
一、原告主張：
　㈠被告林信齊於民國109年11月6日偕同被告郭怡君為連帶保證
    人，向原告借款新臺幣（下同）50萬元（下稱系爭借款），
    兩造並簽立借款約定書（下稱系爭借款約定書），約定借款
    期限自109年11月6日起至110年10月5日止，被告林信齊應於
    借款期間屆滿時返還系爭借款，並應自借款日起按月於每月
    6號前給付月息百分之4予原告，及被告林信齊未依約履行債
    務時，原告得向被告請求所生如訴訟費用、律師費用等相關
    費用。詎被告林信齊自110年2月起，即不再依約給付利息，
    於借款期期限屆至時，亦僅於110年4月13日償還本金5萬元
    ，尚積欠原告本金45萬元本金及利息未清償，經原告持被告
    於110年4月13日開立之17張本票，票面金額共計25萬元（下
    稱系爭本票）向鈞院聲請本票裁定及強制執行後，被告於11
    0年12月20日始再清償25萬元本金，迄今尚有20萬元本金、
    利息及已到期之利息84,576元（為符合民法第205條之規定
    ，110年7月20日前所生之利息以年息百分之20計算，110年7
    月20日後所生之利息以年息百分之16計算）未清償。因原告
    一再向被告催討，被告均置之不理，致原告須諮詢律師並委
    請律師撰狀，向法院聲請支付命令及提起本件訴訟，而支付
    之律師費用6萬8,000元。又被告郭怡君既為被告林信齊借款
    之連帶保證人，自應負連帶償付責任。為此，爰依消費借貸
    、連帶保證及系爭借款約定書之法律關係提起本件訴訟等語
    。並聲明（參照本院卷第201、202頁原告訴訟代理人當庭確
    認之內容）：1.被告應連帶給付原告20萬元，暨自111年5月
    6日起至清償日止，按年息百分之16計算之利息。2.被告應
    連帶給付原告8萬4,576元。3.被告應連帶給付原告6萬8,000
    元，及自111年5月10日民事變更訴之聲明狀繕本送達予最後
    一位被告之翌日起至清償日止，按年息百分之5計算之利息
    。
　㈡對被告抗辯之陳述：被告林信齊前向原告及訴外人林威佐各
    借款50萬元後，屢尋求黑道協助向原告及林威佐施壓，原告
    因懼怕黑道找麻煩，於被告林信齊向原告表示僅欲償還原告
    及林威佐共80萬元時，向被告林信齊表示，若被告林信齊於
    110年4月13日當日以現金75萬元償還本金，並簽立5萬元之
    本票，則將100萬元債務中之20萬元免除。原告前開意思表
    示係附停止條件之意思表示，即被告林信齊須於110年4月13
    日當日以現金75萬元償還本金，並簽立5萬元之本票，該意
    思表示始為有效，然被告林信齊於110年4月13日僅分別向林
    威佐及原告償還50萬元及5萬元本金，故前開意思表示之條
    件尚未成就，未發生效力。
二、被告則以：
　㈠被告林信齊部分：被告前向原告借款100萬元，並簽立金額各
    為50萬元之借據2紙，經兩造協商後，原告同意被告僅需返
    還80萬元，嗣被告於110年4月13日償還55萬元，原告則先返
    還其中1紙借據，然因被告尚積欠原告25萬元，遂於同日簽
    立系爭本票予原告作為擔保，票面金額共計25萬元，原告承
    諾於被告清償25萬元後即會將另1紙借據（即系爭借款約定
    書）返還予被告。其後，原告持系爭本票向鈞院聲請本票裁
    定，並聲請對被告所有之土地為強制執行，並扣得被告郵局
    帳戶內之現金23,111元，被告接獲執行命令後，即繳清剩餘
    借款及利息共計23萬9,084元，是被告就25萬元皆已清償完
    畢，然原告迄未將系爭借款約定書返還予被告等語，資為抗
    辯。並聲明：原告之訴駁回。
　㈡被告郭怡君未於言詞辯論期日到場，僅對本院110年度司促字
    第31805號支付命令提出異議狀稱原告所述有諸多不實等語
    。
三、本院得心證之理由：
  ㈠按稱消費借貸者，謂當事人一方移轉金錢或其他代替物之所
    有權於他方，而約定他方以種類品質、數量相同之物返還之
    契約。借用人應於約定期限內，返還與借用物種類、品質、
    數量相同之物。遲延之債務，以支付金錢為標的者，債權人
    得請求依法定利率計算之遲延利息，但約定利率較高者，仍
    從其約定利率。民法第474條第1項、第478條前段、第233條
    第1項分別定有明文。次按稱保證者，謂當事人約定，一方
    於他方之債務人不履行債務時，由其代負履行責任之契約；
    保證債務，除契約另有訂定外，包含主債務之利息、違約金
    、損害賠償及其他從屬於主債務之負擔，民法第739條及第7
    40條亦有明文。復按數人負同一債務，明示對於債權人各負
    全部給付之責任者，為連帶債務；連帶債務之債權人，得對
    於債務人中之一人或數人或其全體，同時或先後請求全部或
    一部之給付，民法第272條第1項及第273條第1項亦定有明文
    。而所謂連帶保證債務，係指保證人與主債務人負同一債務
    ，對於債權人各負全部給付之責任者而言（最高法院45年台
    上字第1426號裁判意旨參照）。次按當事人主張有利於己之
    事實，就其事實有舉證之責任，民事訴訟法第277條定有明
    文；又原告對於自己主張之事實已盡證明之責後，被告對其
    主張，如抗辯其不實並提出反對之主張者，則被告對其反對
    之主張，亦應負證明之責，此為舉證責任分擔之原則。又各
    當事人就其所主張有利於己之事實，均應負舉證之責，故一
    方已有適當之證明者，相對人欲否認其主張，即不得不更舉
    反證（最高法院99年度台上字第483號判決要旨參照）。
  ㈡原告主張被告林信齊偕同被告郭怡君為連帶保證人，向原告
    借款50萬元，並簽訂系爭借款約定書，被告迄今尚積欠原告
    本金20萬元、利息之事實，業據其提出系爭借款約定書（見
    司促卷第11至15頁）為證。被告林信齊固不爭執有向原告借
    款，然辯稱其所簽發之系爭本票為系爭借款約定書借款之擔
    保，兩者為同一筆債務，且已全數清償完畢，然原告未返還
    系爭借款約定書云云，此為原告所否認，被告自應就此部分
    有利於己之事實負舉證之責。查依被告所提通訊軟體LINE之
    對話內容觀之，僅能證明被告林信齊有開立系爭本票予原告
    ，而觀之系爭借款約定書之內容，未見以系爭本票為擔保之
    文字，亦未記載票據之票號，尚難證明系爭本票與系爭借款
    約定書為同一債務之事實，縱使被告確已清償系爭本票之債
    務，亦無從遽認其亦已償還系爭借款約定書之債務，被告復
    未提出其他相關事證以實其說，是被告此部分所辯，並不可
    採。至被告郭怡君已於相當時期受合法通知，未於言詞辯論
    期日到場爭執，僅提出異議狀虛泛空言原告所述有諸多不實
    ，未見理由說明，亦未提出任何事證，是被告郭怡君空言抗
    辯，尚不足採。
  ㈢又按系爭借款約定書第6條約定：「甲方（即被告林信齊）若
    未依本約定書履行債務時，乙方（即原告）得向丙方（即被
    告郭怡君）請求甲方所積欠之債務。乙方亦得向甲方及丙方
    請求因甲方未依約定履行債務時，所生之相關費用（如訴訟
    費用、律師費用等），甲方與丙方不得異議。」（見司促卷
    第13頁）。查被告未依約定返還借款，已如前述，而原告因
    委請律師提起本訴支出酬金6萬8,000元乙情，此據原告提出
    喆律法律事務所律師酬金與文件收據（見司促卷第17頁、本
    院卷第151頁），是原告依兩造間前開約定，請求被告賠償
    委任律師費用6萬8,000元，亦屬有據。
  ㈣末按給付無確定期限者，債務人於債權人得請求給付時，經
    其催告而未為給付，自受催告時起，負遲延責任。其經債權
    人起訴而送達訴狀，或依督促程序送達支付命令，或為其他
    相類之行為者，與催告有同一之效力，民法第229條第2項定
    有明文。又遲延之債務，以支付金錢為標的者，債權人得請
    求依法定利率計算之遲延利息。但約定利率較高者，仍從其
    約定利率。應付利息之債務，其利率未經約定，亦無法律可
    據者，年息為百分之五，民法第233條第1項、第203條亦有
    明文。本件原告行使對被告之律師費用債權，核屬無確定期
    限之給付，既經原告起訴暨變更訴之聲明而變更訴之聲明狀
    繕本經本院於111年5月16日同日送達被告2人，有本院送達
    證書在卷可憑（見本院卷第183至185頁），被告迄未給付，
    當應負遲延責任。是原告就律師費用部分請求自變更訴之聲
    明狀繕本送達最後一位被告之翌日即111年5月17日起，按年
    息百分之5計算之法定遲延利息，核無不合。
  ㈤從而，原告依消費借貸、連帶保證及系爭借款約定書之法律
    關係，請求被告連帶給付原告28萬4,576元（即訴之聲明第1
    、2項之總金額），及其中20萬元自111年5月6日起至清償日
    止，按年息百分之16計算之利息；暨連帶給付原告6萬8,000
    元，及自111年5月17日起至清償日止，按年息百分之5計算
    之利息，為有理由，應予准許。　　
四、本件係依民事訴訟法第427條第1項規定適用簡易程序所為被
    告敗訴之判決，依同法第389條第1項第3款規定，應依職權
    宣告假執行。
五、訴訟費用負擔之依據：民事訴訟法第78條、第85條第2項。
中　　華　　民　　國　　111 　年　　8 　　月　　31　　日
                  豐原簡易庭    法  官  廖弼妍
如不服本判決，應於送達後20日內，向本院提出上訴狀並表明上
訴理由，如於本判決宣示後送達前提起上訴者，應於判決送達後
20日內補提上訴理由書（須附繕本）。如委任律師提起上訴者，
應一併繳納上訴審裁判費。
以上為正本係照原本作成。
中　　華　　民　　國　　111 　年　　8 　　月　　31　　日
                                 書記官 陳貴卿